【裁判字號】    99,秩,18
【裁判日期】    990604
【裁判案由】    違反社會秩序維護法
【裁判全文】
臺灣彰化地方法院刑事裁定               99年度秩字第18號
移送機關  彰化縣警察局員林分局
被移送人  甲○○
上列被移送人因違反社會秩序維護法案件，經移送機關以民國99
年2月9日員警分偵字第0990003871號移送書移送審理，本院裁定
如下：
    主    文
本件移送駁回，並退回移送機關依規定自為處分。
    理  由
一、本件移送意旨略以：被移送人甲○○係位於彰化縣員林鎮○
    ○里○○街177號名為「盟川網際網路生活館員林店」之店
    長，詎該店於在96年2月15日0時5分，因未確實核對客人身
    分年齡，縱容少年黃○○於店內消費，經移送機關依法裁處
    在案，竟復於99年2月6日凌晨1時30分許，縱容少年邱○○
    於該店內消費，而未即時報告警察機關。嗣經警於同日凌晨
    1時47分許臨檢當場查獲，因認甲○○涉有違反社會秩序維
    護法第77條後段再次違反者之規定，爰依法移送鈞院裁處等
    語。
二、按左列各款案件，警察機關於訊問後，除有繼續調查必要者
    外，應即作成處分書：一、違反本法行為專處罰鍰或申誡之
    案件。二、違反本法行為選擇處罰鍰或申誡之案件。三、依
    第一款、第二款之處分，併宣告沒入者。四、單獨宣告沒入
    者。五、認為對第一款、第二款之案件應免除處罰者，社會
    秩序維護法第43條第1 項定有明文。又按第43條第1 項所列
    各款以外之案件，警察機關於訊問後，應即移送該管簡易庭
    裁定；前項警察機關移請裁定之案件，該管簡易庭認為不應
    處罰或以不處拘留、勒令歇業、停止營業為適當者，得逕為
    不罰或其他處罰之裁定，社會秩序維護法第45條亦有明文規
    定。再按法院受理違反本法案件，除本法有規定者外，準用
    刑事訴訟法之規定，此觀社會秩序維第92條定有明文。另按
    簡易庭審理依本法第45條第1 項移送之案件，發現違反本法
    行為係屬本法第31條第1 項或第43條第1 頁各款所列之案件
    者，應將該案件退回原送之警察機關處理，違反社會秩序維
    護法案件處理辦法第43條亦有明定。依上開規定，警察機關
    移送地方法院簡易庭之案件，如屬社會秩序維護法第43條第
    1 項所定案件，應由警察機關自行作成處分書，毋庸移送法
    院裁罰，如誤為移送，法院簡易庭就該等移送案件，自應為
    移送駁回之裁定，退由警察機關依本法規定自為處分。是以
    ，本件被移送人如有違反社會秩序維護法第77條前段之行為
    ，因係專處罰鍰案件，屬於同法第43條第1 項第1 款所列之
    案件，原非同法第45條第1 項應移送簡易庭裁定之案件，而
    應由移送機關逕為裁處，是移送機關移送被移送人若違反本
    法第77條前段之行為，應退回由移送機關依法處理，合先敘
    明。
三、再按社會秩序維護法第77條規定：公共遊樂場所之負責人或
    管理人，縱容兒童、少年於深夜聚集其內，而不即時報告警
    察機關者，處新台幣1萬5千元以下罰鍰；其情節重大或再次
    違反者，處或併處停止營業或勒令歇業。依前述說明，地方
    法院簡易庭僅應就社會秩序維護法第77條後段處或併處停止
    營業或勒令歇業之非行有管轄權（參法院辦理社會秩序維護
    法案件應行注意事項第22點事物管轄區分表）。本條後段所
    謂「情節重大」，尚應審酌：一、手段與實施之程度；二、
    被害之人數與受害之程度；三、違反義務之程度；四、行為
    所生危險或損害之程度；五、行為破壞社會秩序之程度等情
    事，予以綜合研判；而「再次違反」，係指行為人前次行為
    與本次行為均違反本法同一條款之規定者而言，違反社會秩
    序維護法案件處理辦法第10條及第8條分別定有明文。
四、本件移送意旨認被移送人即公共遊樂場所管理人甲○○涉有
    違反社會秩序維護法第77條之非行，無非係以於99年2月6日
    凌晨1時30分許，縱容少年邱○○於該店內消費，而不加勸
    阻又未即時通報警察機關等語。惟被移送人甲○○並非「盟
    川網際網路生活館員林店」之登記負責人（登記負責人為林
    麗蘭），本次警方查獲少年邱○○時，被移送人甲○○本人
    未在店內，而被移送人甲○○之夫呂俊彥於本院調查時具狀
    陳稱：甲○○平日都要照顧小孩，對於店內情形不清楚等語
    ，是被移送人甲○○是否為店長或實際管理人，依移送證據
    尚無法判斷，縱認被移送人為實際管理人，惟依卷內所附之
    警詢調查筆錄、臨檢紀錄表及現場照片等事證研判，被查獲
    之少年僅有邱姓少年一人，且並無其他相關積極證據足以證
    明受處分人有何「情節重大」之情形，應認尚不足以該當社
    會秩序維護法第77條後段所稱「情節重大」之程度，而應對
    被移送人裁處停止營業或勒令停業。又移送書提及於96年2
    月15日0 時5 分許查獲之違反行為一節，查該時之管理人為
    康雅茹，而非被移送人甲○○，康雅茹亦經移送機關處罰鍰
    新台幣5,000 元在案，有移送機關96年2 月24日員警分偵字
    第0960003529號處分書1 份在卷可稽，處罰主體不同，自不
    得作為認定本件被移送人甲○○有再次違反之憑據，且經本
    院詳閱全案卷證及卷附台灣高等法院院被告前案紀錄表，被
    移送人甲○○均無違反社會秩序維護法第77條之前案紀錄，
    亦無被移送人有違反同條款之前次行為，復查無社會秩序維
    護法第77條後段所稱違規「情節重大」之情事，已如前述，
    是本庭自不因移送機關移送本件非行事實，而取得依社會秩
    序維護法第77條後段規定，對被移送人裁處停止營業或勒令
    停業之事務管轄權。
五、綜上，本件既難構成社會秩序維護法第77條後段之非行，揆
    諸前揭規定，本院自無事務管轄權。而本件被移送人之非行
    既倘若涉犯同法第77條前段之專處罰鍰規定，依據上揭規定
    ，應由移送機關逕為裁處，爰認本件移送應予以駁回，退由
    移送機關詳細調查後自行作出處分。
六、依社會秩序維護法第45條第2項、第92條，違反社會秩序維
    護法案件處理辦法第43條，裁定如主文。
中    華    民    國    99    年    6     月    4     日
                  簡易庭              法  官  黃玉齡
以上正本證明與原本無異。
如不服本裁定，得於裁定書送達之翌日起5日內，以書狀敘述理
由，向本庭提出抗告 (須附繕本)。
中    華    民    國    99    年    6     月    4    日
                                      書記官  黃鏽金

司法院資訊處製作；財團法人民間司法改革基金會備份。
